臺灣高等法院臺南分院刑事判決
110年度上易字第109號
上  訴  人  
即  被  告  吳愷欣
上列上訴人即被告因毀棄損壞案件，不服臺灣嘉義地方法院109
年度易字第581號中華民國109年12月31日第一審判決（起訴案號
：臺灣嘉義地方檢察署109年度偵字第6350號），提起上訴，本
院判決如下：
    主  文
上訴駁回。
    事  實
一、吳愷欣於民國109年7月3日19時16分（起訴書誤載為21分）
    許，在嘉義市○區○○街000號對面道路旁，因不滿陳建宏為停
    放管領之車牌號碼000-0000號自小客車（下稱A車），而移
    動吳愷欣原停放在該處之電動自行車（原判決誤載為機車；
    下同），竟基於毀損他人物品之犯意，持不詳之利器，刮劃
    A車之車身，使A車車身之烤漆毀損而喪失美觀之效用，足以
    生損害於陳建宏。
二、案經陳建宏訴由嘉義市政府警察局第二分局報請臺灣嘉義地
    方檢察署檢察官偵查起訴。
    理  由
一、按被告以外之人於審判外之陳述，雖不符刑事訴訟法第159
    條之1至第159條之4之規定，然經當事人於審判程序同意作
    為證據，法院審酌該言詞陳述或書面陳述作成時之情況，認
    為適當者，亦得為證據。又當事人、代理人或辯護人於法院
    調查證據時，知有第159條第1項不得為證據之情形，而未於
    言詞辯論終結前聲明異議者，視為有前項之同意，刑事訴訟
    法第159條之5定有明文。立法意旨在於傳聞證據未經當事人
    之反對詰問予以核實，原則上先予排除，惟若當事人已放棄
    反對詰問權，於審判程序中表明同意該等傳聞證據可作為證
    據，或於言詞辯論終結前未聲明異議，基於尊重當事人對傳
    聞證據之處分權，及證據資料愈豐富，愈有助於真實發見之
    理念，且強化言詞辯論主義，使訴訟程序得以順暢進行，上
    開傳聞證據亦均具有證據能力。查本案所引用之相關證據資
    料（詳後引證據），其中各項言詞或書面傳聞證據部分，縱
    無刑事訴訟法第159條之1至第159條之4或其他規定之傳聞證
    據例外情形，然業經本院審理時予以提示並告以要旨，且各
    經檢察官、被告吳愷欣表示意見，當事人已知上述證據乃屬
    傳聞證據，已明示同意作為本案之證據使用（本院卷第43、
    61頁），而本院審酌上開證據資料製作時之情況，無不當取
    供及證明力明顯過低之瑕疵，認以之作為證據應屬適當，揆
    諸前開規定，應認均有證據能力。
二、認定犯罪事實所憑之證據及理由：
　㈠訊據被告固坦承於前揭時、地，在A車周圍來回走動之事實不
    諱，惟矢口否認有何毀損犯行，辯稱：我的電動自行車被陳
    建宏移動後，我將車牽回○○街412號店門口，突然想到放在
    電動自行車前方開放性置物盒內之新臺幣（下同）500元不
    見了，所以我才在原本停放的位置找錢，我是繞著A車在找
    錢，手沒有碰到A車，手上也沒有拿任何的利器。又A車停放
    在該處的時間為109年7月3日19時16分至同日23時許，並陳
    建宏係於7月4日9時多許，始發現A車遭人刮傷，故於上開時
    段，亦有可能遭第三人毀損云云。
　㈡經查：
  ⒈告訴人陳建宏於109年7月3日19時15分前某時許，將原停放在
    嘉義市○區○○街000號對面道路旁之被告電動自行車往前方移
    動後，並將其管領之A車停放在該處；又被告於同日19時15
    分許，撐傘走向遭移動之電動自行車，將車牽回，並有在A
    車周圍走動等情，業據被告於警詢、偵查及原審時坦承在卷
    （警卷第2-5頁、偵卷第10頁、原審卷第31、67頁），核與
    證人即告訴人陳建宏於警詢、原審時（警卷第8-11頁、原審
    卷第58-64頁）證述之情節相符，並有監視器畫面翻拍照片3
    張、現場照片2張（警卷第14、23-24頁）、檢察官109年9月
    18日勘驗筆錄1份(偵卷第13-14頁)、中華郵政股份有限公司
    嘉義郵局109年10月29日嘉政字第1091200229號函暨檢附之○
    ○街監視錄影檔案光碟1片（原審卷第39頁）、原審109年11
    月23日勘驗筆錄及監視器畫面勘驗附件1份（原審卷第56、7
    3-93頁）附卷可稽。是此部分之事實，堪信為真實。
　⒉證人即告訴人陳建宏於原審時證稱：於109年7月4日9時多許
    ，我發現A車被刮傷，我原本不知道是誰刮A車，監視器調到
    後，我看監視器有1個人從被告店走出來，牽機車回去，再
    從店裡走到A車旁，繞A車走1圈，我是要對監視器中的那個
    人提告。A車最少2週會去洗1次車，每天早上都會做簡單整
    理，所以我確定是前1天（109年7月3日）遭刮傷的，並在陽
    光照射下刮痕更明顯等語（原審卷第59、61-64頁），且有
    被害報告單1紙（警卷第12頁）、A車車輛詳細資料報表1紙
    （警卷第13頁）、A車車輛外觀照片16張（警卷第15-22頁）
    、檢察官109年9月18日勘驗筆錄1份(偵卷第13-14頁)、南都
    汽車股份有限公司民雄服務廠估價單1份（偵卷第21-23頁）
    、原審109年11月23日勘驗筆錄及監視器畫面勘驗附件1份（
    原審卷第56、73-93頁）在卷可憑。準此，足見告訴人係發
    現A車車身烤漆遭人刮損，報警後調閱監視器，始知被告於1
    09年7月3日晚上有繞行A車之行為，而認定係被告刮傷A車，
    故告訴人就本件告訴確有其來源及根據，而無誣陷被告之動
    機或可能，且其所證稱A車係於109年7月3日晚間停放在嘉義
    市○區○○街000號對面道路旁遭人刮傷乙節，應非無稽。
　⒊經原審當庭勘驗郵局前之○○街監視器錄影畫面，勘驗結果略
    以：⑴被告之電動自行車停放於A車前方，被告撐傘站在電動
    自行車與A車之間，以右手在A車左前保險桿位置左右晃動。
    ⑵被告坐上電動自行車後旋即下車，持續站在A車前方，又以
    右手靠近A車左前保險桿位置來回晃動。⑶被告坐上電動自行
    車，將電動自行車往後移動、再往前停回原處後下車，再度
    以右手在A車車頭前方晃動，始將電動自行車牽離開監視器
    畫面。⑷被告復走至A車前方，身體側彎貼近A車左前保險桿
    ，往左側輪框方向移動，再轉身往車頭方向行走，自A車右
    側離開監視器畫面。⑸被告又出現在A車右側車身，上下左右
    晃動後離開畫面。⑹被告再自A車右側出現，貼近A車左側並
    身體微蹲行走至車頭左前方。⑺被告雨傘再次出現在A車右側
    ，被告身體上下晃動3次，並往A車車頭方向移動，且以右手
    靠近A車右前保險桿位置，往右側車身移動後離開畫面。此
    有原審109年11月23日勘驗筆錄及勘驗附件1份（原審卷第56
    -57、73-93頁）在卷可按。又證人即告訴人陳建宏於原審時
    證稱：刮痕有高有低，刮A車1圈，平均60-70公分高，是線
    狀，我在地檢署開完庭之後，去修車廠確認維修費用，修車
    廠說刮痕是用東西刮傷的，像是鑰匙之類的東西，但不確定
    是什麼等語（原審卷第64頁）。
　⒋依據上開勘驗結果，析論如下：
　⑴經比對A車車輛外觀照片之車頭刮痕高度，與被告右手靠近A
    車車輛之對應位置相符，且A車右側車身刮痕之位置，亦與
    被告在A車右側車身上下左右晃動的位置大致相符。
　⑵本件案發時點前、後，僅有被告1人在A車車身繞行，並數度
    以右手貼近A車車身（當時下雨，被告左手撐傘）上下或左
    右晃動。
　⑶被告在牽走電動自行車前，已有2次彎腰看向A車車頭下方之
    行為，且在坐上電動自行車後，也未馬上將車牽走，反而2
    度下車以右手靠近A車左前保險桿位置；又被告將電動自行
    車牽回○○街000號店門口後，4次前去A車停放位置，貼近A車
    車身繞行等動作，足徵被告相當在意告訴人因欲停放A車，
    而將其電動自行車移動之事。況且，於被告為上開對A車之
    「不自然舉措」後，A車即受有損害。
　⑷再參以，員警劉嘉航有檢閱過A車當日在○○街停車處所全部時
    段的監視錄影畫面，然因檔案過大無法全部下載，且經檢閱
    後，只有被告在A車繞行之可疑畫面，其餘人等只有路過車
    輛而已，並無其他可疑人士等情，有臺灣嘉義地方檢察署公
    務電話紀錄單1紙（偵卷第15頁）在卷可考。　
　⑸依上而論，本案雖因受限於監視器設置遠近、角度之故，並
    因案發時為晚上、雨天，現場光線不足，無法從監視器畫面
    具體看出被告當時所持物品究竟為何，惟綜合上述客觀證據
    及被告之供述、告訴人之證述、A車受損情形照片等卷內事
    證，依經驗及論理法則合理推斷，實可得出A車上開刮損係
    被告所為之結論甚明。從而，被告辯稱：告訴人於翌（4）
    日9時多許，始發現A車遭人刮傷，故亦有可能遭第三人毀損
    云云，核無足採。
　㈢至於被告雖辯稱：我繞行A車周圍是為尋找原先放置在機車而
    遺失之500元云云。然果如被告數度至A車周圍繞行，係為找
    尋遺失之500元屬實，則被告僅須稍微低頭沿著A車走1圈即
    可，且如是要在A車「下方」尋找遺失之500元，則應將身體
    蹲下，並以適當之照明物，照向A車車底，根本無須以右手
    數度靠近A車行走，亦無須在A車右側車身上下晃動。從而，
    被告所辯上情，應屬臨訟卸責之詞，不足採信。
　㈣被告持不詳利器，刮傷告訴人所管領之A車行為，使A車之烤
    漆喪失美觀之效用，非經一定時間或付出相當金錢，並委由
    專業人員使用其技術，實難加以回復，是告訴人之A車遭刮
    傷後所呈現之狀態既較原來狀態有顯著不良改變，使物之外
    觀形貌、特定使用性，增添與原物整體設計、美觀，發生不
    相襯之污損痕跡，已減損該物之用益價值及失去整體美觀功
    能甚明。從而，被告辯稱：A車只有受小小的刮損，並未達
    不堪使用之程度云云，自屬無據。
　㈤綜上所述，被告上開所辯，均無可採，本件事證明確，被告
    上開毀損犯行堪以認定，應依法論科。
三、核被告所為，係犯刑法第354條之毀損他人物品罪。
四、原審以被告上開毀損之犯行罪證明確，因予適用刑法第354
    條、第41條第1項前段，刑法施行法第1條之1第1項等規定，
    並審酌被告因不滿其電動自行車遭告訴人移動，即持不詳利
    器刮傷告訴人之A車之犯罪動機、手段；被告犯後否認犯行
    ，亦未與告訴人達成和解之犯後態度；暨被告自陳高職畢業
    之智識程度，目前開店，與先生、成年女兒同住等一切情狀
    ，量處被告拘役四十日，並諭知易科罰金之折算標準，以示
    懲儆。復說明：未扣案被告用以刮傷A車之利器，審酌得刮
    傷A車烤漆之利器隨手可得，沒收欠缺刑法上重要性，爰依
    刑法第38條之2第2項規定，不予宣告沒收之。本院審核原審
    認事用法俱無不合，所量處之刑度，亦屬允當。被告上訴意
    旨猶執前詞否認犯罪，指摘原判決不當，為無理由，應予駁
    回。
據上論斷，應依刑事訴訟法第368條，判決如主文。
本案經檢察官賴韻羽提起公訴，檢察官劉榮堂到庭執行職務。
中　　華　　民　　國　　110 　年　　5 　　月　　6 　　日
                  刑事第三庭    審判長法　官  陳連發
                                      法　官  何秀燕
                              　　　　法  官  洪榮家  　
以上正本證明與原本無異。
不得上訴。
　　　　　　　　　　　　　　　　　　　書記官  謝麗首　　
中　　華　　民　　國　　110 　年　　5 　　月　　6 　　日
附錄本案論罪科刑法條　　
中華民國刑法第354條
毀棄、損壞前二條以外之他人之物或致令不堪用，足以生損害於
公眾或他人者，處2年以下有期徒刑、拘役或1萬5千元以下罰金
。